【裁判字號】    95,上訴,194
【裁判日期】    950407
【裁判案由】    違反槍砲彈藥刀械管制條例
【裁判全文】
臺灣高等法院臺南分院刑事判決         95年度上訴字第194號
上  訴  人
即  被  告  甲○○
            乙○○
                    （另案在臺灣臺南監獄臺南分監執行中）
共      同
指定辯護人  本院公設辯護人 郭忠生
上列上訴人因違反槍砲彈藥刀械管制條例案件，不服臺灣臺南地
方法院94年度訴字第960號中華民國94年12月13日第一審判決（
起訴案號：臺灣臺南地方法院檢察署94年度偵字第4740號），提
起上訴，本院判決如下：
    主  文
原判決關於乙○○、甲○○部分均撤銷。
乙○○未經許可，販賣其他可發射子彈具有殺傷力之手槍，處有
期徒刑伍年陸月，併科罰金新台幣壹拾萬元，罰金如易服勞役，
以新台幣玖佰元即銀元參佰元折算壹日。扣案之改造手槍壹支（
含彈匣壹個、槍枝管制編號：0000000000號）沒收。
甲○○未經許可，販賣其他可發射子彈具有殺傷力之手槍，累犯
，處有期徒刑陸年，併科罰金新台幣壹拾萬元，罰金如易服勞役
，以新台幣玖佰元即銀元參佰元折算壹日。扣案之改造手槍壹支
（含彈匣壹個、槍枝管制編號：0000000000號）沒收。
    事  實
一、甲○○前曾因違反肅清煙毒條例、麻醉藥品管理條例、過失
    傷害、偽造文書等案件，經本院分別判處有期徒刑三年四月
    、七月、四月、四月確定，並定執行刑為有期徒刑四年六月
    ，於民國93年 9月26日縮刑期滿執行完畢出監，詎其仍不知
    悔改，緣甲○○與乙○○及池俊宏（民國75年11月30日）均
    係舊識，乙○○與池俊宏則不相識。因池俊宏曾向甲○○表
    示欲購買槍械。而甲○○知悉乙○○處有槍枝可供出售，為
    取得乙○○之信任，乃向乙○○表示自己欲買槍枝之意，乙
    ○○遂基於販賣槍枝之犯意，於94年 3月初某日，在其臺南
    縣新營市○○路三五六巷二七號家中，將向不知情之其胞弟
    沈良信取得具有殺傷力之仿 COLT廠CALIBER25型半自動手槍
    製造之改造手槍一支（含彈匣一個，槍枝管制編號：000000
    0000號），以新台幣（下同）三萬五千元之代價，販賣予甲
    ○○。甲○○買得上開手槍後，即基於販賣圖利之犯意，於
    94年3月初某日，與池俊宏達成以六萬元之價格出售上開手
    槍予池俊宏，並約定以其積欠池俊宏之借款二萬元抵扣其中
    部分價金。旋甲○○於同年月底某日，在位於臺南縣境內國
    道三號高速公路六甲交流道下，將上開手槍（含彈匣一個）
    交付予池俊宏（所犯未經許有持有手槍部分，業經原審法院
    判處有期徒刑二年、併科罰金五萬元，緩刑五年確定在案）
    ，並將價金餘款四萬元分次給付予甲○○完訖。嗣經警因監
    聽甲○○與乙○○間之聯絡電話，獲取線報後，於94年4月6
    日，持臺灣臺南地方法院所核發之搜索票，搜索甲○○位於
    臺南縣柳營鄉神農村果毅後三五○號之十八住宅時，甲○○
    供出上揭槍枝已交由池俊宏持有，經警策動甲○○以電話聯
    絡池俊宏至台南縣新化鎮大社鄉吊車場見面。見面後池俊宏
    主動帶同員警至臺南縣新化鎮北勢里一○○之一七號處，並
    自客廳沙發下面紙盒內取出上開手槍（含彈匣一個）交由員
    警扣案而查獲。
二、案經臺南縣警察局報請臺灣臺南地方法院檢察署檢察官偵查
    起訴。
    理  由
壹、關於證據能力方面
  一、被告甲○○之辯護人雖於原審法院準備程序時爭執：本件
      執行搜索同案被告池俊宏之程序不合法，故所查扣之上開
      手槍，應不具證據能力，不能列為本案之證據云云。
  二、惟按搜索，應用搜索票；又除法律另有規定外，實施刑事
      訴訟程序之公務員因違背法定程序取得之證據，其有無證
      據能力之認定，應審酌人權保障及公共利益之均衡維護，
      刑事訴訟法第131條第3項、第158條之4分別定有明文。
  三、經查：本件扣案之系爭手槍，係經警監聽被告甲○○與乙
      ○○間之聯絡電話，查得販賣犯行，於94年4月6日，持臺
      灣臺南地方法院所核發之搜索票，搜索甲○○位於臺南縣
      柳營鄉神農村果毅後三五○號之十八住宅時，甲○○供出
      上揭槍枝已交由池俊宏持有，遂再由員警策動被告甲○○
      ，以電話聯絡原審同案被告池俊宏至台南縣新化鎮大社鄉
      吊車場見面後，由池俊宏主動將其身上持有改造子彈十四
      顆（經鑑定不具有殺傷力）交予在場之員警，再帶同員警
      至臺南縣新化鎮北勢里一○○之一七號處，自客廳沙發下
      面紙盒內取出上開手槍一把及五顆改造子彈（子彈經鑑定
      亦均不具殺傷力）主動交由員警扣案而查獲，此經證人即
      查扣本案手槍之臺南縣警察局刑警大隊員警陳俊宏證述明
      確（見原審卷第123至125頁），核與證人即原審同案被告
      池俊宏於原審審理中所結證：手槍是我自己拿出來的，不
      是警察搜索到的等情相符（見原審卷第140、141頁)。
  四、是以，觀諸以上查扣手槍之過程，足見本案員警查獲系爭
      手槍時，係經由原審同案被告池俊宏主動取出交付予警方
      ，故並未實施搜索之強制處分，自無搜索程序是否合法之
      問題，故本案扣案之手槍之取得，並未違背法定程序，應
      具有證據能力，據此手槍所作成之刑事警察局之鑑定報告
      亦具有證據能力，併予敘明。
貳、認定犯罪事實所憑之證據及理由
甲、被告乙○○部分
  一、上揭事實，業據被告乙○○迭於原審及本院審理時均坦白
      承認，核與證人沈良信、池俊宏、甲○○等人於原審審理
      中所結證之犯罪情節大致相符，且有扣案之手槍一把（含
      彈匣一個、槍枝管制編號：0000000000號）可證。又該槍
      枝經送內政部警政署刑事警察局鑑定結果，認「送鑑改造
      手槍一枝 (槍枝管制編號：0000000000)，認係仿COLT 廠
      CAL IBER25型半自動手槍製造成金屬玩具手槍換裝土造金
      屬槍管而成之改造手槍，機械性能良好，可擊發適用之子
      彈，認具殺傷力」等語，有該局94年5月25日刑鑑字第094
      0055426號鑑定書一件附卷可稽（見偵查卷第20至28 頁）
      ，足認該槍枝確有殺傷力，應甚明確。
  二、又按共犯之成立，除共同實施犯罪行為者外，就其他人之
      行為負共犯之責者，以有意思聯絡為要件，若事前並未合
      謀，實施犯罪行為之際，又係出於行為者獨立之意思，即
      不負共犯之責（最高法院19年上字第 694號判例參照）。
      查被告乙○○於本院準備程序及審理時即明白供承：「我
      的槍枝是以三萬五千元賣給甲○○，他賣人家多少我不知
      道，他跟我說他自己要買，我不知道他後來轉手賣給別人
      ，我也不知道是池俊宏要買的，因為我曾經告訴他，如果
      別人要買要五萬元，我從來沒有跟他（即指甲○○）一起
      協議共同販賣槍枝給池俊宏，我也不認識池俊宏，槍枝我
      是直接賣給甲○○本人，甲○○開始說他朋友要買，我不
      賣給他，後來他說是他買的，我才賣給他。」等語在卷（
      本院卷第42、79、80頁），核與其於原審審理中，以證人
      身分具結而經交互詰問所證稱：「我不知道何人跟他（即
      甲○○）買槍」、「我不知道甲○○後來槍枝之流向」、
      「我沒有跟被告甲○○買槍的人接觸過，也沒有電話聯絡
      」、「我是賣甲○○三萬五千元，被抓之後才知道甲○○
      賣給他朋友六萬元」等語相互吻合 (見原審卷第129至133
      頁），並經證人池俊宏於原審審理時證稱：「槍是跟被告
      甲○○購買的，我花了六萬元」、「我不知道他（指被告
      甲○○）跟朋友拿槍彈要多少錢？」等語屬實（見原審卷
      第 142、143頁)。且參以，被告乙○○、池俊宏二人素不
      相識，彼此均不知為係買賣槍枝之人，甚而被告乙○○自
      始即認係被告甲○○購買，從不知有池俊宏該人，亦未與
      池俊宏有交易行為。足見被告乙○○所自白：槍枝係賣給
      被告甲○○本人，並非與甲○○共同販賣予池俊宏乙節，
      核與事實相符，堪予採信。則被告乙○○既係將上開手槍
      販賣予被告甲○○本人，而未與被告甲○○事後轉賣予池
      俊宏賺取差價之犯行，有犯意之聯絡及行為之分擔，自難
      論以共同正犯。
  三、至被告甲○○雖於原審審理中供稱：槍枝係被告乙○○及
      沈之弟沈良信所共同販賣者云云，且被告乙○○於警、偵
      訊中亦曾供稱：槍枝是我弟弟沈良信叫我交給他的云云（
      見警卷第7頁及偵查卷第34、60、63頁)，然被告乙○○於
      法院審理時已翻異前供而否認該說詞改口稱：因我弟弟說
      幫我頂罪，我才如此說等語，核與證人即被告乙○○之胞
      弟沈良信所證稱：我那時想幫我哥哥脫罪等情相符 (見原
      審卷第136頁)，即令被告乙○○於原審及本院審理中並均
      已坦白承認：槍枝是我賣的等語不諱。且參以，被告甲○
      ○亦供稱係向被告乙○○購買槍枝，而非向證人沈良信購
      買槍枝，足見被告乙○○所自白本案系爭槍枝係伊自己一
      人所販賣，與沈良信無關乙情，應屬真實可採。
  四、綜參上開補強證據，已足資證明被告乙○○於審理中所為
      之任意性自白，應具有相當程度之真實性，而得確信被告
      乙○○前述自白之犯罪情節，與事實相合。是被告乙○○
      上開未經許可販賣具有殺傷力之改造手槍予甲○○之犯行
      ，事證明確，洵堪認定。
乙、被告甲○○部分
  一、被告甲○○未於本院審理時到庭答辯，惟據其於原審審理
      時，固坦承於上揭時地，幫池俊宏向被告乙○○購買槍枝
      一把及因購買槍枝而向被告池俊宏收取六萬元價款等情，
      惟矢口否認有販賣槍枝之犯行，辯稱：我是幫助池俊宏買
      槍，我只是幫助持有，不是販賣，我將六萬元全數交給乙
      ○○，並末賺錢云云。
  二、經查，被告甲○○將被告乙○○所販賣交付之上開手槍，
      販售交付予池俊宏，並收取價金六萬元（其中二萬元係以
      對池俊宏之借款債務二萬元抵扣）等情，業據被告甲○○
      於原審審理時坦承不諱，核與證人池俊宏於原審審理時，
      以證人身分具結證述如何向被告甲○○購買上開手槍、購
      買之價金、及交付手槍、價金等情節大致相符，並參諸監
      聽譯文第二段（見警卷第90頁），被告乙○○與被告甲○
      ○之對話內容，其中關於「『小的』就是我賣給他那支槍
      的對話」、「『小的管』就是槍管」等情，業經被告乙○
      ○結證甚明 (見原審卷第130頁)。綜參上開補強證據，已
      足資證明被告甲○○該部分自白，核與事實相合，而可確
      信被告甲○○前述該部分自白確屬信實。
  三、被告甲○○雖否認有販賣槍枝之犯行，辯稱：我是幫助池
      俊宏買槍，我只是幫助持有，不是販賣云云，惟查：
    (一)證人即同案被告乙○○於原審審理中，以證人身分具結而
      經交互詰問證稱：「我不知道何人跟他（即甲○○）買槍
      」、「我不知道甲○○後來槍枝之流向」、「我沒有跟被
      告甲○○買槍的人接觸過，也沒有電話聯絡」、「我是賣
      甲○○三萬五千元，被抓之後才知道甲○○賣給他朋友六
      萬元」等語 (見原審卷第129至133頁）。由此可見，被告
      乙○○與池俊宏二人根本素不相識，自始即不知情池俊宏
      欲購買槍枝乙事，因認為係被告甲○○自己欲購買而販售
      予被告甲○○本人無訛。再者，被告乙○○販賣系爭手槍
      予被告甲○○係屬個人行為，與被告甲○○事後轉賣予池
      俊宏賺取差價之犯行，從未有犯意之聯絡及行為之分擔，
      難論以共同正犯，業經本院認定如前。是以，被告乙○○
      既無販賣槍枝予池俊宏之犯意，亦未參與販賣槍枝予池俊
      宏之行為，自無從成立被告甲○○所謂幫助池俊宏向被告
      乙○○購買之犯行。
    (二)又查，證人池俊宏於原審審理時證稱：「槍是跟被告甲○
      ○購買的，我花了六萬元」、「我不知道他（指被告甲○
      ○）跟朋友拿槍彈要多少錢？」、「警卷第九十四頁的監
      聽譯文，那天就是我要到六甲交流道，要向他拿槍」、「
      我認為賣槍給我的是被告甲○○不是被告甲○○的朋友」
      等語明確（見原審卷第142、143、145頁）。即令被告甲
      ○○對於與池俊宏商議約定槍枝之販賣價格、交易時間、
      地點及其後實際交付上開手槍及價金者均係被告甲○○本
      人乙節亦不否認，雖辯稱：池俊宏交付之六萬元已交付乙
      ○○云云，然為被告乙○○所否認，並證稱：我賣給甲○
      ○，是三萬五千元，也只有拿到三萬五千元，他又賣給他
      人六萬元，我是被抓後才知道，且參以，證人池俊宏並證
      稱：約定價金為六萬元，其中以甲○○所欠之借款二萬元
      抵扣，尾款分次交付給甲○○等語明確，益徵，被告甲○
      ○向被告乙○○購買之價格係三萬五千元，其後為圖賺取
      差價利潤而以六萬元販售予池俊宏，應屬其個人販賣行為
      ，與被告乙○○無涉，其所辯池俊宏交付之六萬元已交付
      乙○○云云，係屬卸責之詞，不足採信。
    (三)經參互上開證人乙○○、池俊宏之前述證言，並經調查各
      項證據及參酌情況事實以觀，足認被告乙○○對於被告甲
      ○○事後轉賣予池俊宏賺取差價之犯行，從未有犯意之聯
      絡，而被告甲○○就販賣槍枝予池俊宏部分，則係本於自
      己賺取差價之犯意，並就與池俊宏約定槍枝價格、交槍、
      收款時間，及其後交付槍枝、收取價金等犯罪構成要件行
      為均係由其一人完成，益足認被告甲○○應構成販賣槍枝
      予池俊宏之正犯，而非僅係幫助被告池俊宏持有系爭槍枝
      ，應無疑義。
  四、綜上所述，被告甲○○前揭所辯，係屬卸責之詞，殊非可
      取。從而，被告甲○○販賣具有殺傷力之上開手槍予池俊
      宏之犯行，事證明確，應可認定。
參、論罪科刑之理由
  一、核被告乙○○未經許可，販賣可發射子彈具有殺傷力之改
      造手槍予被告甲○○，所為係犯槍砲彈藥刀械管制條例第
      8條第1項之販賣手槍罪。
  二、另核被告甲○○未經許可，販賣可發射子彈具有殺傷力之
      改造手槍予池俊宏，所為亦係犯槍砲彈藥刀械管制條例第
      8條第1項之販賣手槍罪。查被告甲○○所犯販賣手槍罪，
      係以自己犯罪之意思，實施犯罪行為，已如前述。起訴書
      雖認被告甲○○係犯刑法第30條、槍砲彈藥刀械管制條例
      第8條第4項之幫助持有槍枝罪，然經公訴檢察官於原審法
      院審判期日時已當庭變更起訴法條為槍砲彈藥刀械管制條
      例第8條第1項之販賣手槍罪（見原審卷第 179頁），本院
      自毋庸再為起訴法條之變更。
  三、被告乙○○、甲○○二人持有手槍之低度行為，已為販賣
      手槍之高度行為所吸收，不另論罪。
  四、被告甲○○有前揭如事實欄所述論罪科刑紀錄，有臺灣高
      等法院被告全國前案紀錄表各一紙附卷可稽，其於有期徒
      刑之執行完畢後五年內，再犯本案之罪，係屬累犯，應依
      刑法第47條之規定加重其刑。
肆、撤銷改判之理由
  一、原審依上開事證，予以論罪科刑，固非無據，然查被告乙
      ○○將上開手槍販賣予被告甲○○本人之犯行及被告甲○
      ○將向被告乙○○購得之上開手槍轉賣予池俊宏賺取差價
      之犯行，分屬個人之單獨行為，彼此間就各自之販賣犯行
      並無犯意之聯絡及行為之分擔，自難論以共同正犯。原判
      決論以共同正犯，顯非適法。
  二、依上所述，被告乙○○上訴意旨指摘原判決量刑過重；被
      告甲○○提起本件上訴，未具上訴理由，空言否認犯罪，
      而指摘原判決不當，經本院審理結果，與事實不符，固無
      足取。然原判決此部分既有前揭可議之處，自應由本院將
      原判決關於被告乙○○、甲○○部分予以撤銷改判，以期
      適法。
    (一)爰審酌被告乙○○、甲○○於目前社會治安因槍枝氾濫而
      日益惡化之際，猶非法販賣槍枝，而其不僅自身持有，且
      將槍枝出賣他人，嚴重威脅社會治安，惡性非輕，顯然欠
      缺法紀觀念，使原本無法取得上開槍枝之池俊宏，因而非
      法持有槍枝，無形中使槍枝氾濫問題更形嚴重，對社會治
      安之危害甚大，是被告乙○○、甲○○所為上開行為，對
      社會具有一定潛在之危險性，且助長社會暴戾風氣，不宜
      寬典，並審酌被告乙○○犯罪後坦承犯行態度尚稱良好，
      被告甲○○犯後尤矢口否認犯行，難認犯後態度良好等一
      切情狀，分別量處如主文第二、三項所示之刑，並就罰金
      部分，諭知易服勞役之折算標準，以資懲戒。
    (二)扣案之改造手槍一把 (含彈匣一個，枝管制編號：000000
      0000號）為違禁物，應依刑法第38條第1項第1款之規定宣
      告沒收。
伍、被告甲○○經合法傳喚，有送達證書及個人基本資料查詢結
    果各一件附可稽（本院卷第52、82頁），其無正當理由不到
    庭，爰不待其陳述逕行判決。
陸、適用之法律
  一、刑事訴訟法第369條第1項前段、第364條、第299條第1項
      前段、第371條。
  二、槍砲彈藥刀械管制條例第8條第1項。
  三、刑法第11條前段、第47條、第42條第2項、第38條第1項第
      1款。
  四、罰金罰鍰提高標準條例第2條、現行法所定貨幣單位折算
      新臺幣條例第2條。
本案經檢察官徐松奎到庭執行職務。
中    華    民    國    95    年    4    月    7      日
                  刑事第四庭    審判長法  官   吳志誠
                                      法  官   林勝木
                                      法  官   蔡美美
以上正本證明與原本無異。
如不服本判決，應於收受本判決後十日內向本院提出上訴書狀。
其未敘述上訴理由者並得於提起上訴後十日內向本院補提理由書
狀（均須按他造當事人之人數附繕本）「切勿逕送上級法院」。
                                      書記官    蔡振豐
中    華    民    國    95    年    4     月    7     日
附錄：本判決論罪科刑條文
槍砲彈藥刀械管制條例第8條第1項
未經許可，製造、販賣或運輸鋼筆槍、瓦斯槍、麻醉槍、獵槍、
空氣槍或第4條第1項第1款所定其他可發射金屬或子彈具有殺傷
力之各式槍砲者，處無期徒刑或5年以上有期徒刑，併科新臺幣1
千萬元以下罰金。


司法院資訊處製作；財團法人民間司法改革基金會備份。
